【裁判字號】    97,訴,693
【裁判日期】    971020
【裁判案由】    搶奪等
【裁判全文】
臺灣嘉義地方法院刑事判決               97年度訴字第693號
公  訴  人  臺灣嘉義地方法院檢察署檢察官
被      告  丙○○
                    （現於臺灣嘉義看守所羈押中）
上列被告因搶奪等案件，經檢察官提起公訴（97年度偵字第5744
號、97年度毒偵字第1251號）及追加起訴（97年度偵字第5936號
），因被告於本院準備程序中就被訴事實為有罪之陳述，經本院
合議庭裁定由受命法官獨任以簡式審判程序審理，判決如下：
    主  文
丙○○犯搶奪罪，累犯，處有期徒刑柒月；又犯竊盜罪，累犯，
處拘役貳拾日；又犯搶奪罪，累犯，處有期徒刑柒月；又施用第
一級毒品，累犯，處有期徒刑捌月，扣案第一級毒品海洛因貳包
（驗餘淨重分別為零點肆零陸公克、零點壹壹捌肆公克）均沒收
銷燬之，上開海洛因外包裝袋貳個、斜削吸管及注射針筒各壹支
均沒收。前開有期徒刑部分應執行有期徒刑壹年陸月，扣案第一
級毒品海洛因貳包（驗餘淨重分別為零點肆零陸公克、零點壹壹
捌肆公克）均沒收銷燬之，上開海洛因外包裝袋貳個、斜削吸管
及注射針筒各壹支均沒收。
    犯 罪 事 實
一、丙○○前因施用第二級毒品安非他命，經本院以89年度毒聲
    字第1768號裁定送觀察、勒戒後，認有繼續施用傾向，經本
    院以89年度毒聲字第1862號裁定送戒治處所施以強制戒治，
    後於民國91年3月28日執行期滿釋放，並經臺灣嘉義地方法
    院檢察署檢察官以91年度戒毒偵字第84號不起訴處分確定。
    又於強制戒治處分執行完畢釋放後5年內，因施用第一級毒
    品案件，經本院以91年度毒聲字第750號裁定送戒治處所施
    以強制戒治，後於93年1月9日因法律修正報結，免予繼續執
    行，並經本院以91年度訴字第521號判決判處有期徒刑10月
    確定，於93年10月31日縮短刑期執行完畢；再因施用毒品案
    件，經本院以96年度訴字第281號分別判處有期徒刑7月、4
    月，應執行有期徒刑9月確定，嗣經本院以96年度聲減字第
    1116號裁定減刑後應執行有期徒刑4月又15日確定，於96年
    10月8日易科罰金執行完畢。詎丙○○猶不知悔改，分別為
    ：
(一)於97年8月7日上午9時許，騎乘車牌號碼UNY－931號機車至
    嘉義縣中埔鄉和美村28鄰中山新村320號前，見乙○○○年
    老體衰，竟基於意圖為自己不法所有之犯意，先向乙○○○
    佯裝問路，因乙○○○重聽而未予答覆，丙○○即趁其不備
    時，搶奪乙○○○頸部所配戴之金項鍊1條，得手後騎車逃
    逸。嗣為警清查側錄相片比對後，方循線查知上情。
(二)於97年8月11日上午7時許，復騎乘上開輕型機車至嘉義市○○○街25號，竟基於意圖為自己不法所有之犯意，徒手竊得
    丁○○所有置於門外之花旗銀行信件後離去。又基於意圖為
    自己不法所有之犯意，於同日上午7時30分許，至玉山路186
    巷97號甲○○經營之檳榔攤，先向甲○○購買1包香煙，讓
    甲○○對其降低戒心後，持上開竊取之信件向甲○○佯裝問
    路，趁其低頭思考之際，搶奪甲○○頸部配戴之金項鍊1條
    ，得手後旋即騎車逃離現場，並於同日上午9時許，至王健
    華所經營址設嘉義市○區○○街475號之「會計當鋪」，以
    新臺幣（下同）1萬8500元之代價典當予不知情之王健華。
    丙○○另基於施用第1級毒品海洛因之犯意，於同日上午11
    、12時許，在嘉義市○區○○里○鄰○○路544巷28號附7之
    住處內，以將海洛因摻水後，再以針筒注射方式，施打海洛
    因1次。嗣因甲○○報警處理，並調閱路口監視器畫面後，
    於同日下午5時5分，於丙○○上開住處內為警拘提，且當場
    扣得第1級毒品海洛因2包（驗餘淨重分別為0.406公克、0.1
    184公克）、斜削吸管及注射針筒各1支、典當金項鍊所得剩
    餘現金1萬1700元。警方於同日下午5時13分許，亦前往王健
    華經營之「會計當鋪」內，經王健華同意，扣得丙○○所典
    當之金項鍊1條。丙○○另經警同意採其尿液送驗，其結果
    呈嗎啡陽性反應。
二、案經甲○○訴由嘉義市政府警察局第一分局報告臺灣嘉義地
    方法院檢察署檢察官偵查起訴。
    理  由
一、本件係經被告丙○○就被訴事實為有罪之陳述，且所犯係死
    刑、無期徒刑、最輕本刑為3年以上有期徒刑以外之罪，經
    本院告知簡式審判程序之旨，並聽取檢察官及被告之意見後
    ，依刑事訴訟法第273條之1第1項之規定，裁定以簡式審判
    程序加以審理，則依據刑事訴訟法第273條之2，同法第159
    條第2項之規定，不適用傳聞法則有關限制證據能力之相關
    規定，合先敘明。
二、上開犯罪事實，業據被告坦承不諱，其中犯罪事實 (一) 部
    分，另有證人即被害人乙○○○、證人王健華等人於警詢及
    偵查中具結之證述、會計當舖當票1張、被害報告單1張、監
    視錄影器畫面翻拍照片2張等可稽；另犯罪事實 (二)，關於
    被告竊盜及搶奪犯行，則有證人即告訴人甲○○、證人王建
    華等人於警詢及偵查中具結之證述、監視錄影器畫面翻拍照
    片6張、被害人丁○○所有之花旗銀行信件翻拍照片2張、查
    獲現場照片14張、被告丙○○之衣褲穿著1張、金項鍊遭扯
    斷之照片2張、「會計當鋪」當票編號59256存根聯1件、贓
    物認領保管單2件、嘉義市政府警察局第一分局扣押筆錄、
    扣押物品目錄表、扣押物品收據各2件等可稽；又犯罪事實
    (二) ，關於被告施用第一級毒品犯行，除上開被告自白外
    ，另其排放送驗之尿液，經以氣相層析質譜法（ＧＣ／ＭＳ
    ）檢驗確認，呈海洛因代謝物嗎啡（按施用海洛因後，經人
    體之水解代謝作用，會呈嗎啡陽性反應）陽性反應，有97年
    6月23日高雄市立凱旋醫院濫用藥物尿液檢驗報告及查獲毒
    品案件採集尿液送驗姓名對照表各1紙在卷可資佐證（見偵
    查卷第14頁、及警卷第11頁），而扣案白色塊狀檢品2包，
    經送行政院衛生署草屯療養院鑑定之結果，係屬海洛因無訛
    驗餘重量各為0.406公克、0.1184公克，有該院97年8月19日
    草療鑑字第0970007244號、及97年8月26日草療鑑字第
    0970007540號鑑定書附卷足憑，復有扣案斜削吸管及針筒各
    1支可資佐證，足認被告自白與事實相符，犯行堪以認定。
三、核被告所為，係犯刑法第320條第1項之竊盜罪、第325條第1
    項之搶奪 (2罪)及毒品危害防制條例第10條第1項之施用第1
    級毒品罪。被告上開犯行，犯意各別，行為互殊，應予分論
    併罰。又被告前因施用毒品案件，經本院以96年度訴字第
    281  號分別判處有期徒刑7月、4月，應執行有期徒刑9月確
    定，嗣經本院以96年度聲減字第1116號裁定減刑後應執行有
    期徒刑4月又15日確定，於96年10月8日易科罰金執行完畢，
    其於受徒刑之執行完畢後，5年以內故意再犯本案有期徒刑
    以上之4罪，均為累犯，應依刑法第47條第1項之規定加重其
    刑。爰審酌被告年輕力壯不思以正當途徑賺取金錢，竟藉由
    搶奪方式牟利，嚴重危害社會治安，且前因施用毒品經強制
    戒治程序，竟未思悔改，顯然缺乏禁絕毒害決心，以及施用
    毒品犯行係屬戕害自身健康之行為，尚未危害他人，及被告
    國中畢業智識程度，於偵、審中坦承犯行，態度良好等一切
    情狀，分別量處如主文所示之刑，並就搶奪2罪及施用毒品
    罪部分，定其應執行之刑。末查扣案海洛因2包（驗餘淨重
    分別為0.406公克、0.1184公克），係屬查獲之毒品，應依
    毒品危害防制條例第18條第1項前段規定，沒收銷燬之；至
    包裝上開海洛因2個之外包裝袋，係用於包裹海洛因，防止
    其裸露、潮濕，便於攜帶，為被告施用毒品之犯罪所用之物
    ，且為其所有，業據被告供明在卷（見本院卷第42頁、警卷
    第2至3頁），另扣案之斜削吸管、注射針筒等吸食器具，係
    供被告施用上開毒品所用之物，且為其所有，業據被告供承
    在卷（見本院卷第42頁），併依刑法第38條第1項第2款宣告
    沒收之。
據上論斷，應依刑事訴訟法第273條之1第1項、第299條第1項前
段，毒品危害防制條例第10條第1項、第18條第1項前段，刑法第
11條、第320條第1項、第325條第1項、第51條第5款、第47條第1
項、第38條第1項第2款，判決如主文。
本案經檢察官王輝興到庭執行職務
中    華    民    國    97    年    10    月    20    日
                  刑事第五庭    法  官  啟夫
上列正本證明與原本無異。
如不服本判決，應於判決送達後十日內向本院提出上訴狀，上訴
書狀依法應敘述具體理由，如未敘述具體理由者，應於上訴期間
屆滿後二十日內補提理由書於本院（均應附繕本）。告訴人或被
害人如對於本判決不服者，應具備理由請求檢察官上訴，其上訴
期間之計算係以檢察官收受判決正本之日期為準。
中    華    民    國    97    年    10    月    20    日
                                書記官  侯麗茹
附錄本判決論罪法條：
刑法第320條：
意圖為自己或第三人不法之所有，而竊取他人之動產者，為竊盜
罪，處五年以下有期徒刑、拘役或五百元以下罰金。
意圖為自己或第三人不法之利益，而竊佔他人之不動產者，依前
項之規定處斷。
前二項之未遂犯罰之。
刑法第325條
意圖為自己或第三人不法之所有，而搶奪他人之動產者，處6月
以上5年以下有期徒刑。
因而致人於死者，處無期徒刑或7年以上有期徒刑，致重傷者，
處3年以上10年以下有期徒刑。
第 1 項之未遂犯罰之。
毒品危害防制條例第10條第1項
施用第一級毒品者，處 6 月以上 5 年以下有期徒刑。


司法院資訊處製作；財團法人民間司法改革基金會備份。
